【裁判字號】    91,訴,3059
【裁判日期】    920306
【裁判案由】    毒品危害防制條例
【裁判全文】
臺灣高雄地方法院刑事判決                        九十一年度訴字第三五九號
    公  訴  人  臺灣高雄地方法院檢察署檢察官
    被      告  甲○○
右列被告因違反毒品危害防制條例案件，經檢察官提起公訴（九十一年度毒偵字第五
五二二號），本院判決如左：
    主  文
甲○○施用第一級毒品，處有期徒刑捌月。
    事  實
一、甲○○前於民國八十七年間，因施用第二級毒品案件，經臺灣高雄地方法院檢察
    署檢察官提起公訴，嗣因毒品危害防制條例公布施行，由臺灣高等法院高雄分院
    裁定送觀察、勒戒後，認有繼續施用毒品之傾向，再經該院裁定令入戒治處所施
    以強制戒治，因停止戒治，交付保護管束期滿，而於八十八年九月三十日，以八
    十七年度上易第一六三六號判決免刑確定。復因施用第一級毒品及第二級毒品案
    件，經本院裁定令入戒治處所施以強制戒治，並於九十一年四月二十二日，以九
    十一年度訴字第六九四號分別分別判處有期徒刑八月及五月，應執行有期徒刑一
    年，於同年七月二十五日撤回上訴而確定。詎甲○○仍不知悔改，於前案停止戒
    治，交付保護管束期間，竟於九十一年八月二十六日下午三時十二分回溯二十四
    小時內之某時，在不詳處所，施用第一級毒品海洛因一次，嗣於九十一年八月二
    十六日下午三時十二分，依臺灣高雄地方法院檢察署觀護人之通知前往該署採尿
    室接受採尿，因而查獲上情。
二、案經臺灣高雄地方法院檢察署檢察官自動檢舉偵查起訴。
    理  由
一、訊據被告甲○○矢口否認有何施用第一級毒品海洛因之犯行。惟查，被告於九十
    一年八月二十六日下午三時十二分在臺灣高雄地方法院檢察署採尿室所採尿液經
    送驗結果，呈嗎啡陽性反應，有臺灣檢驗科技股份有限公司九十一年九月六日報
    告編號：ＫＺ000000000000號之濫用藥物尿液檢驗報告一份附卷可
    稽。按海洛因經注射入人體後，約百分之八十於二十四小時內自尿中排出，一般
    而言，尿液中能否驗出嗎啡陽性反應與其投與量、投與途徑、採尿時間、個人體
    質及檢驗方法之靈敏度有關，國外曾有文獻報導注射六毫克之海洛因鹽酸鹽，其
    代謝物嗎啡之平均可檢出時限約為二十六小時，又海洛因吸食入人體後，水解還
    原成嗎啡，再循嗎啡之代謝方式排出體外，已據行政院衛生署藥物食品檢驗局以
    （八一）藥檢壹字第八一一四八八五號函、（七三）藥檢壹字第三０二二一號函
    說明綦詳。次按「尿液毒品檢驗、、、若能使用先進之氣相層析質譜儀分析法確
    認，則可完全排除偽陽性之干擾，為目前最具公信力的檢驗方法」為法務部調查
    局第六處八十七年九月二十九日（八七）發技（一）字第八七０七四五七四號函
    所揭示。被告於九十一年八月二十六日下午三時十二分經採尿送請臺灣檢驗科技
    檢驗股份有限公司以酵素免疫分析法及氣相層析質譜儀法檢驗結果，既均呈嗎啡
    陽性反應，有前開濫用藥物檢驗報告在卷足憑，依上開說明，其檢驗結果當無偽
    陽性反應之可能，自屬可採，則被告於該次採尿時往前回溯二十四小時內之某時
    ，曾在不詳地點施用第一級毒品海洛因之犯行，應堪認定。被告前於八十七年間
    ，因施用第二級毒品案件，經臺灣高等法院高雄分院裁定送觀察、勒戒，認有繼
    續施用毒品之傾向，再經該院裁定令入戒治處所施以強制戒治，嗣因停止戒治，
    交付保護管束期滿，而於八十八年九月三十日，以八十七年度上易第一六三六號
    判決免刑確定；復因施用第一級毒品及第二級毒品案件，經本院裁定令入戒治處
    所施以強制戒治，並於九十一年四月二十二日，以九十一年度訴字第六九四號分
    別分別判處有期徒刑八月及五月，應執行有期徒刑一年，於同年七月二十五日撤
    回上訴而確定，此有本院九十一年度訴字第六九四號判決書影本及臺灣高等法院
    被告全國前案紀錄表各一份在卷可考，被告三犯毒品危害防制條例第十條之罪，
    犯罪事證明確，應依法論科。
二、查海洛因係毒品危害防制條例第二條第二項所稱之第一級毒品，不得持有、施用
    。次按犯毒品危害防制條例第十條之施用毒品罪者，依同條例第二十條第一項、
    第二項後段、第二十三條第一項、第二項前段規定，應由檢察官先將被告送勒戒
    處所觀察、勒戒，經觀察、勒戒後，認有繼續施用毒品傾向者，再由檢察官聲請
    法院裁定令入戒治處所施以強制戒治，於強制戒治期滿或交付保護管束期滿，始
    得由檢察官為不起訴處分。而依上開規定為不起訴處分後，五年內再犯第十條之
    施用毒品罪或三犯以上者，即不適用前揭不起訴處分規定，除應由檢察官再聲請
    法院裁定先令入戒治處所施以強制戒治外，刑責部分即應依一般刑事訴訟程序追
    訴處罰，此觀同條例第二十三條第二項規定可明。又毒品危害防制條例修正施行
    前繫屬之案件，除有刑法第二條第一項但書之情形外，於修正施行後，審判中之
    案件，依修正後規定應為不起訴處分者，法院應為免刑之判決，同條例第三十五
    條亦定有明文。本件被告甲○○前因施用毒品案件，經檢察官提起公訴，嗣因毒
    品危害防制條例公布施行，經法院裁定送觀察、勒戒，認有繼續施用毒品傾向，
    再經法院裁定令入戒治處所，施以強制戒治，因停止戒治，交付保護管束期滿，
    而由法院判處免刑確定，復因施用毒品案件，經法院裁定令入戒治處所施以強制
    戒治，並判決徒刑確定，其再犯本件施用毒品犯行，核屬上開規定之三犯，依前
    揭說明，自應依法論罪科刑。核被告所為，係犯毒品危害防制條例第十條第一項
    之施用第一級毒品罪。其施用第一級毒品海洛因前後，持有海洛因之低度行為，
    應為施用之高度行為所吸收，不另論罪。爰審酌被告施用毒品，曾先後經觀察、
    勒戒、強制戒治及判處有期徒刑確定，仍未戒絕毒品，足見其並無悔意，且戒斷
    毒癮之意志不堅，惟念其施用毒品乃自戕行為，尚未危害他人等一切情狀，量處
    如主文所示之刑。
據上論斷，應依刑事訴訟法第二百九十九條第一項前段，毒品危害防制條例第十條第
一項、第二十三條第二項，判決如主文。
本案經檢察官林慧美到庭執行職務。
中      華      民      國    九十二    年      三      月      六      日
                                  臺灣高雄地方法院刑事庭
                                      審判長  法  官 黃三友
                                              法  官 黃宗揚
                                              法  官 王雅苑
右正本證明與原本無異。
如不服本判決，應於判決送達後十日內，向本院提出上訴狀。
                                              書記官 黃琬婷
中      華      民      國    九十二    年      三      月      六      日
附錄法條：
毒品危害防制條例第十條
施用第一級毒品者，處六月以上五年以下有期徒刑。
施用第二級毒品者，處三年以下有期徒刑。


司法院資訊處製作；財團法人民間司法改革基金會備份。
